最  高  行  政  法  院  裁  定
                                     100年度裁字第2031號
上  訴  人  翁文智
訴訟代理人  徐原本  律師
被 上訴 人  金門縣地政局
代  表  人  林德恭
上列當事人間所有權登記事件，上訴人對於中華民國100年5月24
日臺北高等行政法院100年度訴字第402號判決，提起上訴，本院
裁定如下：
    主  文
上訴駁回。
上訴審訴訟費用由上訴人負擔。
    理  由
一、按對於高等行政法院判決之上訴，非以其違背法令為理由，
    不得為之，行政訴訟法第242條定有明文。依同法第243條第
    1項規定，判決不適用法規或適用不當者，為違背法令；而
    判決有同條第2項所列各款情形之一者，為當然違背法令。
    是當事人對於高等行政法院判決上訴，如依行政訴訟法第24
    3條第1項規定，以高等行政法院判決有不適用法規或適用不
    當為理由時，其上訴狀或理由書應有具體之指摘，並揭示該
    法規之條項或其內容；若係成文法以外之法則，應揭示該法
    則之旨趣；倘為司法院解釋或本院之判例，則應揭示該判解
    之字號或其內容。如以行政訴訟法第243條第2項所列各款情
    形為理由時，其上訴狀或理由書，應揭示合於該條項各款之
    事實。上訴狀或理由書如未依此項方法表明，或其所表明者
    與上開法條規定不合時，即難認為已對高等行政法院判決之
    違背法令有具體之指摘，其上訴自難認為合法。
二、上訴人於民國98年5月7日未登記土地公告期間內(98年3月10
    日至98年5月10日)，檢附土地四鄰證明書、戶籍謄本等證明
    文件，申請坐落金寧鄉○○○○○段492-1地號土地時效取
    得所有權登記，經指界測量後暫編為北二三劃測段492-16地
    號土地(下稱系爭土地），面積為1034.77平方公尺，由被上
    訴人98年7月31日以金登資(一)字第4410號完成登記收件程
    序。嗣經被上訴人審查結果，以上訴人所請系爭土地為天然
    排水溝，並無人在管理使用，且套繪91年底及95年所測製航
    測圖顯示，該地斯時皆為雜樹林，上訴人並無實地管領使用
    之事實，另系爭土地亦有部分係位於金門縣林務所列案管理
    之林班地(第4林班第35小班)，屬於國有林地，依最高法院
    89年台上字第949號判例、內政部90年12月28日台（90）內
    中地字第9019130號函、行政院農業委員會91年6月17日農林
    字第0910131038號函釋意旨，不適用時效取得之規定，因認
    上訴人之請求與民法第770條、第940條及土地登記規則第11
    8條規定不符，乃依土地登記規則第57條第1項第2款規定，
    以99年8月23日地籍字第0990007309號函（下稱原處分）駁
    回上訴人之申請，上訴人不服，循序提起行政訴訟，經原審
    法院判決駁回。
三、上訴人對於原判決提起上訴，主張略以：上訴人自85年5月5
    日起，以農牧雜用為目的繼續使用系爭土地之事實，有上訴
    人提出之土地四鄰證明書足憑，且上訴人在系爭土地種有果
    樹，亦經被上訴人派員實地勘測屬實；倘系爭土地係屬林班
    地，林務管理機關原應依被上訴人公告之期限內，檢具相關
    文件申請補辦系爭土地所有權第一次登記，但林務管理機關
    未於限期內為之，足見其亦不認為系爭土地屬林班地。另鄰
    地所有權人翁火福與上訴人間有嫌隙，故其陳述難免偏頗不
    實，依經驗法則應不得採信。再依金門縣政府出具之「都市
    計畫土地使用分區證明書」，系爭土地之○○○區○○○○
    ○○道路用地及農業區」，該土地應非林班地，原判決竟認
    金門縣政府都市計畫僅就金門縣之土地為合理之規劃使用，
    而編定分區使用類別，實與是否屬林班地並無相關云云，顯
    見違背法令。又公法上爭訟，應有信賴保護原則之適用，上
    訴人申請系爭土地時效取得所有權登記，登記機關審查上訴
    人提出之證明無誤後，即應依土地登記規則第113條第2項予
    以公告，原判決逕採信被上訴人之主張，認系爭土地為林班
    地，屬國有土地，而駁回上訴人之申請，自屬違背法令等語
    。
四、本院按「森林係指林地及其群生竹、木之總稱。依其所有權
    之歸屬，分為國有林、公有林及私有林。森林以國有為原則
    。」「國有林由中央主管機關劃分林區管理經營之。」及「
    森林所有權及所有權以外之森林權利，除依法登記為公有或
    私有者外，概屬國有。」「本法第3條所稱國有林、公有林
    及私有林之定義如左：一、國有林，係指屬於國家所有及國
    家領域內無主之森林。」森林法第3條、第12條及同法施行
    細則第2條、第4條第1項第1款分別定有明文。又「林地尚未
    依土地法及土地登記規則之規定完成總登記者，其土地標示
    及權利範圍，以林業主管機關之圖簿登載為準。」亦為森林
    登記規則第3條第2項所規定。準此，凡中華民國領域內，已
    登記為國有土地之林地，或未依法登記為公有或私有之林地
    ，並經林業主管機關經營管理者，均屬國有林。經查，上訴
    人雖以原判決違背法令為理由提起上訴，惟核其上開上訴理
    由，無非係就原審取捨證據、認定事實之職權行使，所為上
    訴人並未實際管領使用系爭土地；及系爭土地有部分係屬金
    門縣林務所列案管理之國有林地之認定，指摘其為違法，而
    非具體說明有何不適用法規、適用法規不當、或合於行政訴
    訟法第243條第2項所列各款之事實，難認對該判決之如何違
    背法令已有具體之指摘。依首開規定及說明，應認其上訴為
    不合法。
五、據上論結，本件上訴為不合法。依行政訴訟法第249條第1項
    前段、第104條、民事訴訟法第95條、第78條，裁定如主文
    。
中    華    民    國    100   年    8     月    18    日
                    最高行政法院第三庭
                        審判長法官  黃  璽  君
                              法官  楊  惠  欽
                              法官  吳  東  都
                              法官  陳  金  圍
                              法官  蕭  惠  芳

以  上  正  本  證  明  與  原  本  無  異
中    華    民    國    100   年    8     月    18    日
                              書記官  伍  榮  陞